【裁判字號】    95,抗,1198
【裁判日期】    951030
【裁判案由】    假處分
【裁判全文】
臺灣高等法院民事裁定                95年度抗字第1198號
抗告人  甲○○
上列抗告人與相對人乙○○間請求移轉所有權登記假處分事件，
對於中華民國 95年 7月10日台灣士林地方法院 95年度裁全字第
3421號裁定提起抗告，本院裁定如下：
    主  文
抗告駁回。
抗告費用由抗告人負擔。
    理  由
一、本件抗告人主張略以：台北市○○區○○段3小段30666建號
    建物即門牌號碼台北市○○區○○街75巷25號 1樓房屋（下
    稱系爭房屋）為抗告人提供所有土地與建商合建後分配所得
    房屋，抗告人實為系爭房屋所有權人，惟因故借名登記於相
    對人名下，所有權狀則由抗告人保管，房屋稅亦由抗告人繳
    納。相對人明知其僅為名義上所有權人，竟圖謀將系爭房屋
    變賣，先訴請塗銷與第三人李炳福設定之抵押權，嗣又向台
    北市士林地政事務所以所有權狀滅失為由申請補發，經抗告
    人提出所有權狀正本表示異議，地政事務所始駁回相對人之
    申請。因抗告人將提起訴訟請求相對人將系爭房屋所有權移
    轉登記，為恐相對人將系爭房屋所有權移轉或為其他處分，
    致日後有不能或甚難強制執行之虞，願供擔保以代釋明，爰
    依民事訴訟法第532條規定聲請假處分。 惟原法院竟以抗告
    人未釋明其與相對人間有借名登記契約，或抗告人對相對人
    因前開契約有金錢以外之請求權存在為由，駁回抗告人之聲
    請。然抗告人所提證據已釋明假處分之原因，且前開情事均
    涉及本案判決問題，原裁定就該部分之釋明要求實已達證明
    程度，已非屬假處分程序中所需認定，故原裁定依法實有不
    合，爰提起抗告請求廢棄原裁定等語。
二、按依民事訴訟法第533條準用同法第526條第1、2項規定，請
    求及假處分之原因，應釋明之。前項釋明如有不足，而債權
    人陳明願供擔保或法院認為適當者，法院得定相當之擔保，
    命供擔保後為假處分。是假處分之聲請，苟合於假處分條件
    ，並經債權人聲敘假處分之原因存在，法院即得為假處分之
    裁判，至債權人起訴主張之實體上理由是否正當，非假處分
    裁判中所能解決，但聲請假處分之人仍須就其請求權存在及
    有假處分之原因為釋明。經查，抗告人主張系爭房屋係借名
    登記於相對人名下，該屋實係抗告人所有，所有權狀並由其
    保管，房屋稅亦由其繳納，相對人明知前開情事竟欲擅自出
    售系爭房屋，抗告人將對相對人提起移轉登記所有權訴訟，
    為恐相對人將系爭房屋移轉登記與他人或為其他處分行為，
    有假處分之必要一節，雖提出系爭房屋登記謄本、土地登記
    謄本 、台北士林地方法院94年度訴字第878號判決、台北市
    士林地政事務所95年 6月2日北市士地一字第09530988300號
    公告 、台北市士林地政事務所95年6月16日北市士地一字第
    09531092500號函及93年房屋稅繳款書為釋明。 然查上揭證
    據中土地及房屋登記謄本僅釋明現有登記名義人為相對人，
    而房屋繳款書抗告人復僅提出影本釋明繳款名義人為相對人
    ，抗告人並未釋明其有請求權。而前開士林地院判決僅為相
    對人曾對第三人李炳福提起塗銷抵押權登記，士林地政事務
    所公告及函，僅釋明地政事務所不同意相對人申請補發所有
    權狀，就假處分之原因仍未釋明，非抗告人陳明願供擔保可
    補釋明之不足。原裁定以抗告人未釋明請求及假處分之原因
    為由逕駁回抗告人假處分之聲請，並無不合。又法院裁定無
    實質確定力，抗告人若經釋明，自可於本案訴訟之前或提起
    本案訴訟後，另聲請假處分，併予敘明。從而，抗告意旨指
    摘原裁定不當，聲明廢棄，並無理由，爰裁定如主文。
中    華    民    國    95    年    10    月    30    日
                    民事第七庭
                        審判長法  官  鄭三源
                              法  官  周美月
                              法  官  黃嘉烈
正本係照原本作成。
本裁定除以適用法規顯有錯誤為理由，並經本院許可外，不得再
抗告。如提起再抗告，應於收受後10日內委任律師為訴訟代理人
向本院提出再抗告狀。並繳納再抗告費新台幣１千元。
中    華    民    國    95    年    10    月    30    日
                              書記官  倪淑芳


司法院資訊處製作；財團法人民間司法改革基金會備份。
